臺灣基隆地方法院民事裁定　　　　　　99年度司財管字第34號
聲　請　人　張輔旺
聲　請　人　陳桂美
聲　請　人　張桂麗
聲　請　人　張錦蓮
上4人共同
代　理　人　賴萱莉
被繼承人　　王菊　　　生前最後住所：基隆市○○○路113巷2
關　係　人　財政部國有財產局臺灣北區辦事處基隆分處
法定代理人　陳貞樺
代　理　人　黃曉筑
上列聲請人聲請指定被繼承人遺產管理人事件，本院裁定如下：
    主  文
選任財政部國有財產局臺灣北區辦事處基隆分處為被繼承人王菊
（女、民國前1年8月16日生、身分證統一編號：Ｚ000000000號）
之遺產管理人。
准對被繼承人王菊大陸地區以外之繼承人為承認繼承之公示催告
。被繼承人王菊之繼承人，應自前項公示催告最後登載新聞紙之
日起，壹年內承認繼承，上述期限屆滿，無繼承人承認繼承時，
被繼承人之遺產，於清償債權並交付遺贈物後，如有剩餘即歸屬
國庫。
聲請程序費用新臺幣壹仟元由被繼承人王菊之遺產負擔。
    理  由
一、按先順序繼承人均拋棄其繼承權時，由次順序之繼承人繼承
    ，其次順序繼承人有無不明或第四順序之繼承人均拋棄其繼
    承權者，準用關於無人承認繼承之規定；繼承開始時，繼承
    人之有無不明者，由親屬會議於一個月內選定遺產管理人，
    並將繼承開始及選定遺產管理人之事由，向法院報明；無親
    屬會議或親屬會議未於前條所定期限內選定遺產管理人者，
    利害關係人或檢察官，得聲請法院選任遺產管理人，並由法
    院依前項規定為公示催告，民法第1176條第6項、第1177條
    、第1178條第2項分別定有明文。觀諸前開規定，於法定繼
    承人均拋棄繼承時，即準用無人承認繼承之規定，故法定繼
    承人均拋棄繼承時，民法第1177條與第1178條規定在準用之
    列。又按親屬會議本應迅速選定遺產管理人，如親屬會議未
    於1個月內選定，為維護公益及被繼承人債權人之利益，即
    許利害關係人或檢察官聲請法院選任遺產管理人，使遺產之
    歸屬早日確定，故繼承開始時，繼承人有無不明，而親屬會
    議未於繼承開始時1個月內選定遺產管理人者，利害關係人
    即得聲請法院選任遺產管理人，並不以先行召集親屬會議為
    選定遺產管理人前置程序之必要。
二、本件聲請意旨略以：被繼承人王菊為原聲請人張秀鑾養父陳
    房之妻，王菊業於民國70年9月20日，依民法第1147條之規
    定，繼承業已開始。而張秀鑾之養父陳房已於48年11月8日
    死亡，並遺有坐落桃園縣龜山鄉○○○段牛角坡小段第30、
    30-4、238、238-2、238-3、238-5、238-13、238-14、
    238-15、238-1 6、238-18、238-21、247及第248地號等土
    地應有部分之所有權。陳房死亡後，前開土地依法由張秀鑾
    及陳菊共同繼承，張秀鑾即有辦理共同繼承之選任遺產管理
    人之利害關係，惟王菊業已死亡，查無其他繼承人可繼承王
    菊之遺產，亦無從召開親屬會議選任遺產管理人，又王菊顯
    有遺產可歸國庫。又原聲請人張秀鑾已於本件程序進行中之
    100年1月4日死亡，聲請人為張秀鑾之繼承人，爰提出繼承
    系統表及戶籍謄本並聲明承受本件程序，請求選任財政部國
    有財產局為本件遺產管理人等語，並提出戶籍謄本、土地登
    記簿謄本、繼承系統表、新北市瑞芳戶政事務所函等件為證
    ，自堪信聲請人之主張為真實，且核與上開法條尚無不合，
    爰依於100年3月15日到場接受調查並同意擔任本件遺產管理
    人之財政部國有財產局臺灣北區辦事處基隆分處為本件遺產
    管理人並依法為承認繼承之公示催告，爰裁定如主文。
三、如不服本裁定，應於裁定送達後10日內向本院提出抗告狀，
    並繳納抗告費新臺幣1千元。
中    華    民    國   100    年    3     月    16    日
                  家事法庭司法事務官  程志賓